【裁判字號】    90,台上,1317
【裁判日期】    900726
【裁判案由】    土地所有權移轉登記
【裁判全文】
最高法院民事裁定                            九十年度台上字第一三一七號
    上  訴  人  戊○○
                乙○○
                丙○○
                丁○○
    右四人共同
    訴訟代理人  徐揆智律師
    被 上訴 人  甲○○
    訴訟代理人  徐光佑律師
右當事人間請求土地所有權移轉登記事件，上訴人對於中華民國九十年一月二十九日
台灣高等法院第二審更審判決（八十八年度上更(一)字第四九三號），提起上訴，本院
裁定如左：
    主  文
上訴駁回。
第三審訴訟費用由上訴人負擔。
    理  由
按對於第二審判決上訴，非以其違背法令為理由，不得為之，民事訴訟法第四百六十
七條定有明文。依同法第四百六十八條規定，判決不適用法規或適用不當者，為違背
法令。而判決有同法第四百六十九條所列各款情形之一者，為當然違背法令。是當事
人提起上訴，如依民事訴訟法第四百六十八條規定，以第二審判決有不適用法規或適
用法規不當為理由時，其上訴狀或理由書應有具體之指摘，並揭示該法規之條項或其
內容。若係成文法以外之法則，應揭示該法則之旨趣。倘為司法院解釋、或本院之判
例，則應揭示該判解之字號或其內容。如以民事訴訟法第四百六十九條所列各款情形
為理由時，其上訴狀或理由書，應揭示合於該條款之事實。上訴狀或理由書如未依此
項方法表明者，或其所表明者，顯與上開法條規定之情形不相合時，即難認為已對第
二審判決之違背法令有具體之指摘，其上訴自難認為合法。本件上訴人對第二審判決
提起上訴，核其上訴理由略稱：原審未命被上訴人就其主張提供價金與上訴人之被繼
承人黃連環參與系爭土地之標買，因而與黃連環成立系爭土地之信託契約等事實負舉
證責任，且未斟酌杜賣證書之見證人廖禎祥出具證明書表示黃連環係為將來與被上訴
人訂立買賣契約始出具杜賣證書，亦違反證據法則、經驗法則，並有理由不備之違誤
云云，無非係就原審取捨證據、認定事實及解釋契約之職權行使所論斷：杜賣證書上
「黃連環」之印文，與黃連環之印鑑證明書上之印文，經囑託憲兵學校鑑定相互吻合
，堪信杜賣證書係真正。參酌杜賣證書中所列另四筆土地，於六十年間因變更為住宅
區，黃連環即先將土地歸還被上訴人，並經被上訴人指示將土地過戶予訴外人江志陽
、江志恭二人；嗣於七十九年間被上訴人取得自耕農身分後，上訴人戊○○、乙○○
及其母黃許杏（已死亡）又曾將系爭土地外之土地移轉登記予被上訴人；被上訴人另
件訴請上訴人丙○○及丁○○移轉登記系爭土地外之土地亦獲勝訴判決確定，堪信被
上訴人主張系爭土地係其借用黃連環名義登記，為真實等情，指摘其為不當，並就原
審已論斷者，泛言未論斷，而未具體表明究有如何合於不適用法規、適用法規不當、
或民事訴訟法第四百六十九條所列各款之事實，難認對該判決之如何違背法令已有具
體之指摘。依首揭說明，應認其上訴為不合法。次按法院採用證言，應命證人到場以
言詞陳述所知事實，並須於訊問前，命其具結，始能就所為證言斟酌其能否採用，若
證人未符合民事訴訟法第三百零五條規定要件，僅提出書面而未經法院訊問者，自不
得採為合法之證據，則原審未審酌廖禎祥出具之證明書，即難謂有何違背法令之情形
，附此明。
據上論結，本件上訴為不合法。依民事訴訟法第四百八十一條、第四百四十四條第一
項、第九十五條、第七十八條，裁定如主文。
中      華      民      國     九十     年      七      月    二十六    日
                              最高法院民事第七庭
                                  審判長法官  蘇  茂  秋
                                        法官  徐  璧  湖
                                        法官  朱  建  男
                                        法官  曾  煌  圳
                                        法官  李  慧  兒
      右正本證明與原本無異
                                              書  記  官
中      華      民      國     九十     年      八      月      九      日


司法院資訊處製作；財團法人民間司法改革基金會備份。
